【裁判字號】    95,訴,2567
【裁判日期】    950904
【裁判案由】    毒品危害防制條例
【裁判全文】
臺灣高雄地方法院刑事判決              95年度訴字第2567號
公  訴  人  臺灣高雄地方法院檢察署檢察官
被      告  甲○○
上列被告因違反毒品危害防制條例案件，經檢察官提起公訴（95
年度毒偵字第3700號）暨移請本院併案審理（95年度毒偵字第17
72號），嗣因被告就被訴事實為有罪之陳述，經本院告知簡式審
判程序意旨，並聽取公訴人及被告之意見後，本院合議庭裁定由
受命法官獨任依簡式審判程序審理，判決如下：
    主  文
甲○○連續施用第一級毒品，處有期徒刑柒月。扣案第一級毒品
海洛因壹包（淨重零點零肆公克、空包裝重零點貳零公克），沒
收銷燬之。
    事  實
一、甲○○前因施用毒品案件，經本院92年度毒聲字第7726號裁
    定送觀察、勒戒後，認有繼續施用毒品之傾向，而以93年度
    毒聲字第1201號裁定令入戒治處所施以強制戒治，並於94年
    2 月25日執行完畢釋放，遂由臺灣高雄地方法院檢察署檢察
    官以94年度戒毒偵字第103 號為不起訴處分。詎其猶不知悛
    悔，復基於施用第一級毒品海洛因之概括犯意，於前開強制
    戒治執行完畢釋放後5 年內，自民國95年1 月初某日起至同
    年5 月19日下午3 時許止，在高雄市○○區○○路與福德路
    口公廁內等處，連續施用第一級毒品海洛因多次。嗣先於95
    年4 月17內晚間6 時35分許，為警在高雄市○○區○○路
    133 號前查獲，並扣得第一級毒品海洛因1 包（淨重0.04公
    克、空包裝重0.20公克）；復因其係毒品列管人口，於95年
    5 月26日經警採尿送驗，而查悉上情。
二、案經高雄市政府警察局新興分局報請台灣高雄地方法院檢察
    署檢察官偵查起訴暨臺灣台南地方法院檢察署檢察官移送併
    案審理。
    理  由
一、本件被告甲○○係違反毒品危害防制條例第10條第1 項施用
    第一級毒品罪，其法定刑為死刑、無期徒刑、最輕本刑為3
    年以上有期徒刑以外之罪，於準備程序進行中，被告就被訴
    事實為有罪之陳述，由受命法官告知簡式審判程序之要旨並
    聽取其與公訴人之意見，經被告同意適用簡式審判程序後，
    本院亦認無不得或不宜改依簡式審判程序進行之處，爰依刑
    事訴訟法第273 條之1 第1 項、第284 條之1 規定，本院合
    議庭裁定裁定本件由受命法官獨任進行簡式審判程序，合先
    敘明。
二、上揭事實，業據被告於本院審理中坦承不諱，復有列管毒品
    人口尿液檢體採集送驗紀錄表、長榮大學95年7 月4 日確認
    報告各1 紙在卷可稽，另扣得被告所有之白粉1 包（淨重
    0.04公克、空包裝重0.20公克），經送請法務部調查局鑑驗
    之結果，確含有第一級毒品海洛因成分，有該局95年6 月30
    日調科壹字第220023599 號鑑定通知書1 紙在卷可佐，足徵
    被告之自白核與事實相符，堪予採信。另查，被告前因施用
    毒品案件，經本院92年度毒聲字第7726號裁定送觀察、勒戒
    後，認有繼續施用毒品之傾向，而以93年度毒聲字第1201號
    裁定令入戒治處所施以強制戒治，並於94年2 月25日執行完
    畢釋放，遂由臺灣高雄地方法院檢察署檢察官以94年度戒毒
    偵字第103 號為不起訴處分等情，有臺灣高等法院被告前案
    紀錄表及本院被告院內索引卡紀錄表各1 份附卷可參，足認
    被告確於前開強制戒治執行完畢釋放後、5 年內再犯毒品危
    害防制條例第10條第1 項施用第一級毒品罪。職是，本件事
    證明確，被告犯行洵堪認定，應依法論科。
三、本案相關之法律比較適用：
    行為後法律有變更者，適用行為時之法律。但行為後之法律
    有利於行為人者，適用最有利於行為人之法律，刑法第2 條
    第1 項定有明文。查本件被告行為後，刑法第56條關於連續
    犯之規定業於94年1 月7 日修正公布刪除，並於95年7 月1
    日施行，則被告之犯行因行為後新法業已刪除連續犯之規定
    ，此刪除雖非犯罪構成要件之變更，但顯已影響行為人刑罰
    之法律效果，自屬法律變更。經查：本件被告先後多次施用
    第一級毒品海洛因，主觀上顯係基於施用第一級毒品之同一
    犯意，客觀上逐次實施數次行為而具連續性，進而侵害同性
    質之法益，惟因其各次行為依一般社會健全觀念，在時間差
    距上，可以分開，在刑法評價上，各具獨立性，每次行為皆
    可獨立成罪，是依修正前刑法第56條之規定，本得適用連續
    犯規定而論以一罪，並得加重其刑至二分之一，惟因修正後
    刑法刪除前開連續犯規定，以致被告前揭數次構成要件行為
    須依法分別論以數罪而併罰之，依新法第2 條第1 項規定比
    較新、舊法之結果，仍以行為時、即修正前刑法第56條之規
    定較有利於被告（最高法院95年第8 次刑事庭會議決議亦採
    同一見解）。故本件應依修正前刑法第56條作為被告論罪科
    刑之基礎。
四、查海洛因係毒品危害防制條例第2 條第2 項第1 款所定之第
    一級毒品，依法不得持有、施用及販賣。核被告所為，係違
    反毒品危害防制條例第10條第1 項施用第一級毒品罪。其施
    用第一級毒品海洛因前、後持有海洛因之低度行為，應為施
    用之高度行為所吸收，均不另論罪。被告先後多次施用第一
    級毒品海洛因，時間緊接，且犯罪基本構成要件相同，顯係
    分別基於概括犯意反覆為之，應依修正前刑法第56條連續犯
    之規定論以一罪、並加重其刑。爰審酌被告前因施用毒品案
    件，經施以觀察勒戒、強制戒治後，竟再為本件施用毒品犯
    行，足見其惡習已深，且戒絕毒癮之意志不堅，未能體悟施
    用毒品對自己、家人造成之傷害及社會之負擔，自屬可議；
    惟念其於犯後態度良好，並能坦承犯行及施用毒品本質上係
    屬戕害自身健康之行為，尚未直接危害他人，反社會性之程
    度應屬較低等一切情狀，量處如主文所示之刑，以資懲儆。
    此外，扣案如事實欄所示第一級毒品海洛因1 包係查獲之毒
    品，且該包裝袋與其內毒品業已無法析離，應將之同視為第
    一級毒品無訛，從而不問屬於犯人與否，應均依毒品危害防
    制條例第18條第1 項前段規定沒收銷燬之。
五、另查，本件被告除起訴書所載犯罪事實外，就移送併辦部分
    即臺灣台南地方法院檢察署95年度毒偵字第1772號所載被告
    其餘施用第一級毒品海洛因之犯行，雖未據公訴人起訴，然
    核與前揭已起訴部分有連續犯之裁判上一罪關係，當為起訴
    效力所及，本院自應一併審理，附此敘明。
據上論斷，應依刑事訴訟法第273 條之1 第1 項、第299 條第1
項前段，毒品危害防制條例第10條第1 項、第18條第1 項前段，
刑法第2 條第1 項前段，修正前刑法第56條，判決如主文。
中    華    民    國    95    年    9     月    4     日
                  刑事第十一庭  法  官  林揚奇
以上正本證明與原本無異。
如不服本判決，應於收受送達後10日內向本院提出上訴書狀。
中    華    民    國    95    年    9     月    4     日
                                書記官  于耀文
附錄本判決論罪科刑之法條：
毒品危害防制條例第十條
施用第一級毒品者，處六月以上五年以下有期徒刑。
施用第二級毒品者，處三年以下有期徒刑。


司法院資訊處製作；財團法人民間司法改革基金會備份。
